【裁判字號】    99,交聲更,7
【裁判日期】    990330
【裁判案由】    違反道路交通管理處罰條例聲明異議
【裁判全文】
臺灣臺北地方法院交通事件裁定         99年度交聲更字第7號
原處分機關  交通部公路總局臺北區監理所
異  議  人
即受處分人  三兆汽車商行即蔡碧珠
上列異議人即受處分人因違反道路交通管理處罰條例案件，對於
交通部公路總局臺北區監理所於民國98年11月18日所為之處分（
原處分案號：北監自裁字第40-DB0000000號）聲明異議，經本院
於民國98年12月10日裁定撤銷原處分，改處較重罰鍰，異議人不
服提起抗告，經臺灣高等法院99年度交抗字第37號於民國99年2
月24日裁定撤銷發回，本院裁定如下：
    主  文
原處分撤銷。
三兆汽車商行即蔡碧珠不罰。
    理  由
一、原處分機關處分意旨略以：異議人即受處分人三兆汽車商行
    即蔡碧珠所有之車牌號碼GP-6209 號自用一般小貨車，於民
    國97年5 月16日15時51分，在桃園縣中壢市○○路○ 段513
    號對面，為桃園縣政府警察局交通隊執勤員警以「GP-6209
    自小貨車懸掛他車號牌（IJ-1912 ）使用」之違規事由，逕
    行拖吊舉發，嗣異議人於97年5 月30日收受原舉發機關所製
    發之舉發通知單，逾越97年6 月21日之應到案日期限30日以
    上60日以內，於97年8 月14日向原處分機關提出申訴，經原
    處分機關轉請原舉發機關查復結果，仍認異議人確有前述違
    規行為，原處分機關乃依道路交通管理處罰條例第12條第1
    項第5 款、第2 項規定，於98年11月18日裁處異議人罰鍰新
    臺幣（下同）5,400 元，異議人旋於98年12月1 日提出本件
    異議。
二、聲明異議意旨略以：異議人所有前開自小貨車固有於上揭時
    地懸掛他車號牌（IJ-1912 ）之情事，惟該自小貨車為警拖
    吊逕行舉發時，係只有停車，非於道路行駛，而行駛與停車
    是兩種截然不同各自獨立之行為，道路交通管理處罰條例第
    12條第1 項第5 款係處罰汽車所有人「使用他車牌照『行駛
    』」之行為，未及停車部分，且前述法條係規定處汽車所有
    人3,600 元以上10,800元以下罰鍰，是原處分機關認異議人
    有使用他車牌照行駛之違規行為，於法不合，而裁罰之金額
    亦應為3,600 元，並5,400 元，爰聲明異議等語。
三、經查：
  (一)異議人對其所有前開GP-6209 自小貨車於上揭時地懸掛他車
    牌照IJ-1912 停車之事實，均不爭執，並有汽車車籍查詢單
    、桃園縣政府警察局97年5 月21日桃警局交字第DB0000000
    號舉發違反道路交通管理事件通知單各1 紙附卷可稽（見98
    年度交聲字第4203號本院卷第6 、14頁），是異議人所有自
    小貨車有懸掛他車牌照使用而停車在上述地段之事實，洵堪
    認定。
  (二)按道路交通管理處罰條例第12條第1 項規定「牌照借供他車
    使用或使用他車牌照行駛。」處汽車所有人3,600 元以上，
    10,800元以下罰鍰，並禁止其行駛；是該條款規定使用他車
    牌照「行駛」，始得對汽車所有人處以罰鍰並禁止其「行駛
    」，法條意旨極為明確，故倘使用他車牌照停車而未行駛，
    自無違反上開條款規定，殊非可依該條款予以處罰，至為明
    顯。而觀之卷附桃園縣政府警察局98年11月9 日桃警交字第
    0980093596號函說明欄二、三所載：「二依道路交通管理處
    罰條例（以下稱本條例）第90條規定略以：『違反本條例之
    行為，自行為成立之日起；行為有連續或繼續之狀態者，自
    行為終了之日起，逾3 個月不得舉發。』；本條例第56條第
    2 項規定：『第1 項情形，交通勤務警察、依法令執行交通
    稽查任務人員或交通助理人員，應責令汽車駕駛人將車移置
    適當處所；如汽車駕駛人不予移置或不在車內時，得由該交
    通勤務警察、依法令執行交通稽查任務人員或交通助理人員
    為之。』三本案GP-6209 號車體懸掛他車（IJ-1912 ）號牌
    ，違規停車被本局拖吊舉發，除舉發其違規停車外，本局另
    依道路交通管理處罰條例第12條第1 項第5 款舉發其『使用
    他車牌照行駛』，陳述人稱無行駛之事實一節…」可知上開
    車輛停放在上揭地點已有多日，被舉發時亦係停車狀態而無
    行駛，則警就此部分依道路交通管理處罰條例第12條第1 項
    第5 款「使用他車牌照行駛」予以舉發，原處分機關亦據以
    處罰，自難謂合。至上開警察局公函說明三後段所謂「…違
    規停車，駕駛人負有即時移置該車之義務，似應視同駕駛行
    為之延續；倘駕駛人不予移置或不在場時，則勤務警察代行
    移置該車，視同駕駛行為之完成（中斷）。」云云，因系爭
    車輛於為警舉發時係屬停車多日狀態而持續中，並無「行駛
    」情形，且員警代行移置該車，亦非該車駕駛人之「行駛」
    行為，又所謂「視同」係屬法律規定之擬制，具有一定之法
    律意義和效力，須有法律規定方可為之，尤非可任意以「視
    同」資為處罰人民之依據，是上述公函此部分指陳，顯有誤
    會，殊無足取。
四、綜上，本件異議人於上揭時地以GP-6209 自小貨車懸掛他車
    號牌（IJ-1912 ）使用而停車部分，要無違反道路交通管理
    處罰條例第12條第1 項第5 款、第2 項規定，從而原處分機
    關依該條項予以裁罰，尚有未合，自應由本院予以撤銷原處
    分，改諭知異議人不罰，以資適法。
據上論結，應依道路交通案件處理辦法第20條裁定如主文。
中    華    民    國    99    年    3     月    30    日
                  交通法庭法  官  李英豪
以上正本證明與原本無異。
如不服本裁定應於送達後5日內向本院提出抗告狀。
                          書記官  巫美華
中    華    民    國    99    年    3     月    31    日

司法院資訊處製作；財團法人民間司法改革基金會備份。
